【裁判字號】    89,訴,4885
【裁判日期】    900720
【裁判案由】    確認通行權存在
【裁判全文】
臺灣臺北地方法院民事判決  八十九年度訴字第四八八五號
    原      告  丙○○○
    訴訟代理人  乙○○
                丁○○○  台北市○○街○段三一三巷一六弄六號一樓
    被      告  甲○○    住台北市○○路四一八號二樓之三
右當事人間確認通行權存在事件，本院判決如左：
    主      文
原告之訴駁回。
訴訟費用由原告負擔。
    事      實
甲、原告方面：
壹、聲明：請求確認原告就被告所有之台北市○○路四一八號二樓之三房屋如附圖甲
    範圍內所示之斜線部分有通行權。
貳、陳述：
  一、原告所有台北市○○路四一八號二樓之七，係由被告所有台北市○○路四一八
      號二樓之三房屋分割出來，而四一八號二樓之七進出須經由四一八號二樓之三
      如附圖甲範圍內所示斜線部分，詎被告自買受四一八號二樓之三房屋後，即在
      如附圖所示斜線處堆放東西，並多次反鎖及換鎖，使原告無法進出，為此提起
      本件訴訟，請求確認通行權。
  二、民法第七百八十七條規定土地因與公路無適宜之聯絡致不能為通常使用者，土
      地所有人得通行周圍地以至公路。故原告有袋地通行權。
  三、原告於民國（下同）八十年將台北市○○路四一八號二樓之三賣予訴外人簡先
      生，而四一八號二樓之七與二樓之三房屋係共用一大門。自從被告購得四一八
      號二樓之三後，即出租他人，然被告在買受四一八號二樓之三房屋前應即知且
      同意二戶房屋共用一大門，詎被告自八十八年住進四一八號二樓之三房屋，即
      開始以電腦桌、烘乾機塞住，使原告無法進出。
參、證據：提出(一)土地所有權狀影本六張、(二)建物所有權狀影本一張、(三)照片二幀、
    (四)照片影本十一幀、(五)台北市○○路四一八號二樓之七及二樓之三公用大門圖影
    本一張、(六)建物測量成果圖影本一份為證，並聲請勘驗現場及測量。
乙、被告方面：
壹、聲明：駁回原告之訴。
貳、陳述：
  一、被告願意且隨時讓原告進出，並未堵住通行之門，原告所稱被告放置物品，堵
      塞通行並不實在。
  二、被告雖在附圖所示斜線處放置物品，但有些物品係丟棄前暫時放置而已，並未
      堵住通道，亦未妨礙原告出入，況原告現已不住系爭房屋內。
參、證據：提出建物所有權狀影本一份。
    理      由
一、原告起訴主張原告所有台北市○○路四一八號二樓之七，係由被告所有台北市○
    ○路四一八號二樓之三房屋分割出來，而四一八號二樓之七進出須經由四一八號
    二樓之三如附圖甲範圍內所示斜線部分，詎被告自買受四一八號二樓之三房屋後
    ，即在如附圖所示斜線處堆放東西，並多次反鎖及換鎖，使原告無法進出，為此
    提起本件訴訟，請求確認通行權。
    被告則以其願意且隨時讓原告進出，並未堵住通行之門，原告所稱被告放置物品
    ，堵塞通行並不實在等語置辯。
二、兩造對於台北市○○路四一八號二樓之三、二樓之七房屋原為同一建號，且均屬
    原告所有，後原告由四一八號二樓之三分割出二樓之七房屋，並將四一八號二樓
    之三房屋出賣予第三人，嗣被告再向第三人購得四一八號二樓之三房屋之事實，
    為兩造所不爭執，自堪信為真實。再經本院勘驗結果，原告所有四一八號二樓之
    七即台北市○○段○○段二四七一號建物進出樓梯間走道，須經由四一八號二樓
    之三號即台北市○○○○○段一四九七號建物如附圖甲範圍內所示斜線部分，始
    能通往大門處，有勘驗筆錄在卷可憑。
三、原告固主張依民法第七百八十七條，其對被告所有系爭四一八號二樓之三房屋如
    附圖甲範圍內所示斜線部分有通行權等語。按土地因與公路無適宜之聯絡，致不
    能為通常使用者，土地所有人得通行周圍地以至公路，民法第七百八十七條第一
    項前段定有明文，然此袋地通行權，為土地相鄰關係之一，須為土地與公路無適
    宜之聯絡，致土地不能為通常之使用時，土地之所有人或其他利用權人始有此通
    行權，而周圍地之所有人即負有容忍之義務。然原告及被告均為區分所有建物之
    所有人，並非土地之所有人，且系爭房屋亦非土地與公路無適宜聯絡之情形，原
    告主張其依民法第七百八十七條之規定，對被告所有系爭四一八號二樓之三房屋
    如附圖甲範圍內所示斜線部分有通行權等語，即不足採。
四、再原告由四一八號二樓之三分割出四一八號二樓之七房屋，並將四一八號二樓之
    三房屋出賣予第三人時，四一八號二樓之七出入即須經由系爭四一八號二樓之三
    房屋如附圖所示斜線部分至大門，此經原告陳述在卷；而被告於八十年二、三月
    向第三人購後系爭四一八號二樓之三房屋時，二戶通行狀況即為目前狀況，此亦
    為被告所自承（本院九十年七月十二日言詞辯論筆錄），則被告在購得系爭四一
    八號二樓之三房屋時，即明知四一八號二樓之七進出須經由其所有附圖所示斜線
    部分以至大門，且被告亦長時期容忍原告以此方式進出，自堪認被告與原告間，
    就原告經由附圖甲範圍內所示斜線部分進出，已有一默示之合意存在。原告固主
    張被告以電腦桌、烘乾機塞住，且多次反鎖換鎖，使原告無法進出等語，並提出
    照片等件為證。被告則否認有反鎖換鎖之情事，辯稱放置物品僅係丟棄前暫時放
    置而已，並未堵住通門等語。經本院勘驗現場，附圖甲範圍內所示斜線處，被告
    固放置有乾衣機、畫及佛象等雜物，然二一四七號建物即四一八號二樓之七出入
    並無障礙，有勘驗筆錄在卷可按；而依原告所提出之照片觀之，縱該物品確為被
    告所堆放，然該等物品如鞋子、紙蓮花等物，均屬可任意挪動，雖可能造成出入
    之不便，但仍無妨原告通行之權利，至原告所稱被告反鎖換鎖之情事，則未舉證
    證明之，原告所稱其無法通行等語，即不足採。
五、綜上所陳，被告在購得系爭四一八號二樓之三房屋時，即明知四一八號二樓之七
    進出須經由其所有附圖所示斜線部分以至大門，且被告亦長時期容忍原告以此方
    式進出，自堪認被告與原告間，就原告經由附圖甲範圍內所示斜線部分進出，已
    有一默示之合意存在，附圖甲範圍內所示之斜線部分為被告所有權之範圍，其於
    所有之建物所有權範圍內放置物品，為其權利之行使，縱所堆放之物品可能造成
    出入之不便，但原告由四一八號二樓之七出入仍無障礙。按確認之訴，非鵡告有
    即受確認判決之法律上利益，不得提起之，被告既未否認原告之通行權，同意且
    隨時讓原告出入，原告起訴請求確認其就被告所有之台北市○○路四一八號二樓
    之三房屋如附圖甲範圍內所示之斜線部分有通行權，即無受確認判決之利益，應
    駁回其起訴。
六、結論：原告之訴為有理由，依民事訴訟法第七十八條，判決如主文。
中      華      民      國    九十      年      七      月     二十     日
                              民事第二庭法      官  吳青蓉
右為正本係照原本作成
如對本判決上訴，須於判決送達後廿日內向本院提出上訴狀
中      華      民      國    九十      年      七      月     二十     日
                                        法院書記官  吳芳玉


司法院資訊處製作；財團法人民間司法改革基金會備份。
